臺灣新竹地方法院交通事件裁定　　　　 96年度交聲字第129號
　　原處分機關　交通部公路總局新竹區監理所新竹市監理站
　　異　議　人
　　即受處分人　甲○○
上列異議人因違反道路交通管理處罰條例案件，對於交通部公路
總局新竹區監理所新竹市監理站96年4月2日所為之竹監新三字第
裁51-E00000000號裁決書聲明異議，本院裁定如下：
    主  文
異議駁回。
    理  由
一、按汽車駕駛人，駕駛汽車肇事致人受傷或死亡，應即採取救
    護或其他必要措施，並向警察機關報告，不得駛離；違者吊
    扣其駕照3個月至6個月；逃逸者吊銷駕駛執照，94年12月28
    日修正公布，95年7月1日施行前道路交通管理處罰條例第62
    條第1項定有明文。
二、原處分意旨略以：異議人即受處分人甲○○騎乘車號MWR-32
    0號重機車，於民國92年9月15日下午5時46分許，行經新竹
    市○○路、中正路口時，因與高建平騎乘之車號GHA-995號
    重機車擦撞，致高建平及其後載之許鏸文倒地受傷，駕車肇
    事致人受傷而逃逸之違規行為，為新竹市警察局交通一分隊
    於92年9月16日填掣竹市警交字第E00000000號舉發違反道路
    交通管理事件通知單（下稱舉發單），舉發異議人有違反道
    路交通管理處罰條例第62條第1項之規定，嗣異議人於96年3
    月12日向原處分機關申訴，原處分機關函請原舉發單位調查
    結果，仍認異議人有前開違規行為，原處分機關乃依上開規
    定，裁處異議人吊銷駕駛執照，1年內禁考等語。
三、聲明異議意旨略以：(一)本案新竹地方法院檢察署檢察官於93
    年2月25日不起訴處分，而新竹監理站之裁決日期為96年4月
    2日，顯已逾行政罰裁處權3年之時效。(二)本案原處分機關僅
    向警方調查輕重傷，許女之驗傷單並不足以證明許女之傷為
    肇事當時所造成。許女之撤回刑事告訴，乃是其本人及警方
    均無法提供現場報案通聯記錄、現場處理照片及其現場之受
    傷照片。(三)吊扣駕照3年6月，依處理細則第35條，監理機關
    逾30日仍未查明事故責任，依法於通知單上加蓋「代保管件
    已發還，另候通知處理」，監理機關並未做任何通知，使駕
    照處於被吊扣之不安定狀態已成事實，監理機關應通知而未
    通知，已超過3年6個月，時效已過，依行政罰法第27條應予
    發還。
四、經查：
（一）按因違反道路交通管理處罰條例之行為經警開立舉發單，
      該舉發單僅屬交通主管機關據以裁罰之依據，並非交通主
      管機關所為之終局性裁罰處分，而行為人因交通違規遭開
      立舉發單後，迄至移送交通主管機關裁罰之期間，道路交
      通管理處罰條例並未設有時效之規定，故依前揭條例第2
      條「本條例未規定者，依其他法律規定」之規定，自應援
      引94年2月25日立法而於95年2月25日施行之行政罰法第27
      條：「行政罰之裁處權，因三年期間之經過而消滅」、「
      前項期間自違反行政法上義務之行為終了時起算」等規定
      處理。茲參酌同法第45條第1項、第2項規定：「本法施行
      前違反行政法上義務之行為應受處罰而未經裁處，於本法
      施行後裁處者，除第15條、第16條、第18條第2項、第20
      條及第22條規定外，均適用之」、「前項行政罰之裁處時
      效，自本法施行之日起算」，暨揆諸上開法條之立法意旨
      ，係採不溯既往原則，是該法施行前違反行政法上義務之
      行為應受處罰而未經裁處者，裁處權時效自該法施行之日
      起算（臺灣高等法院95年度交抗字第435號、第471號裁定
      意旨參照）。因此，本件既係行政罰法施行前之違規行為
      ，裁處時間在行政罰法施行後，故依該法第45條第2項規
      定，裁處權之時效，當自95年2月5日起算3年內，核算本
      件裁罰尚未逾法定之3年時效期間，是原處分機關依法裁
      處即無違誤。從而，異議人徒以本件裁決已罹於時效為由
      ，主張引用行政罰法之規定，而請求撤銷原處分，即無理
      由，先予敘明。
（二）查：本件異議人於民國92年9月15日下午5時46分許，騎乘
      車號MWR-320號重機車，沿新竹市○○路由南往北方向行
      駛，行經新竹市○○路與中正路交岔路口時右轉，不慎與
      同向右後方由高建平騎乘、搭載許鏸文之車號GHA-995號
      重機車發生擦撞，許鏸文因此受有左腳踝擦傷、左腿瘀腫
      之傷害。異議人於肇事後，並未下車察看，乃將車輛迴轉
      ，沿新竹市○○路由西往東朝市區方向駛離現場等情，為
      異議人所不否認，並有本院依職權調閱92年度偵字第5455
      號偵查卷所附之行政院衛生署新竹醫院甲種診斷證明書1
      紙、道路交通事故現場圖及調查報告表（一）（二）各1
      份、照片15幀、台灣省竹苗區車輛行車事故鑑定委員會鑑
      定意見書1份可資佐證（見92年度偵字第5455號偵查卷第1
      2、13、14至15、18至25、44至46頁），堪認為真實。按
      道路交通管理處罰條例，裁處行為人肇事逃逸立法意旨，
      在於科以肇事者須即採取救護或其他必要措施，並應向警
      察機關報告義務，以防因就醫延誤，致生無謂傷亡，並俾
      得通知傷亡者家屬到場，以明責任。故凡肇事人於行車肇
      事致人受傷或死亡，未即採取救護或其他必要措施，並向
      警察機關報告，而駕車駛離現場者，均應依相關規定處罰
      。是異議人自無解其應負救護及報警並留置現場義務。
（三）異議人辯稱，本件所涉刑事責任部分，業經檢察官以不起
      訴處分，則其自不成立肇事逃逸交通違規行為云云。惟異
      議人因本件交通事故涉犯刑法第185條之4駕駛動力交通工
      具肇事致人受傷而逃逸罪嫌，業經臺灣新竹地方法院檢察
      署檢察官於93年2月25日以92年度偵字第5455號提起公訴
      ，嗣經本院刑事庭審理後，異議人在該案審判中對其於上
      述時地騎車肇事致被害人許鏸文受有左腳踝擦傷、左腿瘀
      腫之傷害而逃逸離去等情，均坦承不諱，並表明願受科刑
      之範圍，本院遂於93年11月30日以93年度交訴字第18號判
      處異議人有期徒刑7月，緩刑2年，有上開起訴書及刑事宣
      示判決筆錄各1份在卷足憑，益見異議人確有本件肇事致
      人受傷，未採取救護或其他必要措施，且未向警察機關報
      告而逃逸。本件事證明確，異議人之上開違規行為，堪以
      認定。
（四）至於原處分機關並未做任何通知，使異議人駕照處於被吊
      扣3年6月部分，此乃應由異議人另循其他法律途徑救濟，
      尚不得據之為本件異議人得以免責之事由，併此敘明。
五、綜上所述，本件異議人既確有前揭違規事實，原處分機關援
    引前開道路交通管理處罰條例第62條第1項規定，裁處異議
    人吊銷駕駛執照，1年內禁考，於法並無不當，本件異議為
    無理由，應予駁回。
六、據上論斷，應依道路交通案件處理辦法第19條，裁定如主文
    。
中　　華　　民　　國　　96　　年　　6 　　月　　29　　日
                            交通法庭法    官　  黃美文
以上正本證明與原本無異。
如不服本裁定，應於裁定送達後5日內向本院提出抗告狀。
中　　華　　民　　國　　96　　年　　6 　　月　　29　　日
                                    書 記 官    陳怡芳
